【裁判字號】    99,上訴,28
【裁判日期】    991130
【裁判案由】    妨害性自主
【裁判全文】
福建高等法院金門分院刑事判決          99年度上訴字第28號
上  訴  人
即  被  告  柳逸昕
選任辯護人  鄭成東律師（法律扶助律師）
上列上訴人即被告因妨害性自主案件，不服福建金門地方法院99
年度訴字第12號，中華民國99年9月8日第一審判決（起訴案號：
福建金門地方法院檢察署99年度偵字第15號），提起上訴，本院
判決如下：
    主  文
上訴駁回。
    事  實                                                                
一、柳逸昕與未滿16歲之女子（代號0000-0000號，民國ＯＯ年
    Ｏ月生，真實姓名年籍詳卷，以下簡稱Ａ女）相互結識而成
    為朋友。嗣逸昕明知Ａ女係就讀高職一年級之未滿16歲少女
    ，竟基於強制性交之犯意，先於98年12月25日（原判決事實
    欄誤載為26日，應予更正）晚上11點多以行動電話要約Ａ女
    出外遊玩，經Ａ女應允之，而於翌（26）日上午8時30分許
    ，雙方在金門縣金湖鎮料羅里柏村國小側門見面後，柳逸昕
    佯稱要帶Ａ女去林務所遊玩，惟柳逸昕騎機車載Ａ女到半路
    上又改稱要載Ａ女至金沙鎮沙美看朋友之女兒，嗣竟逕行將
    Ａ女載至其（柳逸昕）座落於金沙鎮○○路ＯＯ號之住處。
    隨後二人於同（26）日上午10時30分許到達柳逸昕之上開住
    處，柳逸昕即帶Ａ女至其住處2樓之臥室內，雙方先坐下聊
    天後，柳逸昕即要求Ａ女躺下，Ａ女因害怕不躺下會被硬壓
    ，因而躺下，柳逸昕即基於強制性交之犯意以強暴之方式強
    行將Ａ女之衣服脫去，因Ａ女反抗，同時以腳踢、用手推開
    柳逸昕，並說「不要」，然柳逸昕不予理會，並以兇狠之口
    吻對Ａ女說「我很討厭人家用腳踢我」，同時脫光自己衣服
    ，先親吻Ａ女之嘴巴，並以手撫摸猥褻Ａ女之胸部及下體私
    密處，再用雙手強行壓著Ａ女雙腿，以其陰莖插入Ａ女之陰
    道後射精於體外，而性交得逞。Ａ女於翌（27）日因月經沒
    來，害怕懷孕，乃於27日上午告訴Ａ女母親其（Ａ女）遭柳
    逸昕性侵害，嗣由Ａ女母親告訴Ａ女父親後陪同Ａ女於27日
    報警查獲上情。
二、案經Ａ女訴請金門縣警察局報告福建金門地方法院檢察署檢
    察官偵查起訴。
    理  由  
一、證據能力部分：本判決所引用之證據資料（詳後引證據），
    其中傳聞證據部分，縱無刑事訴訟法第159條之1至第159條
    之4或其他規定之傳聞證據例外情形，亦因檢察官、被告或
    辯護人已於原審審理時同意可作為證據使用（原審卷第67頁
    ），或未聲明異議且於本院準備程序時亦不爭執（本院卷第
    23頁），依刑事訴訟法第159條之5第1項、第2項之規定，本
    院審酌該證據作成之情況，認為適當，自應有證據能力。
二、上開犯罪事實，業據被告柳逸昕於警詢、檢察官偵查與原審
    準備、審理及本院準備、審理時均供承認罪在卷（警卷第1
    至6頁、偵查卷第4頁至第9頁、第24頁至第26頁、原審卷第
    、17頁、67頁；本院卷第22頁、23頁、第35頁），核與告訴
    人Ａ女於警詢、檢察官偵查、原審審理中證述之情節相符（
    警卷第7頁至第11頁，偵查卷第20頁至第22頁、原審卷第67
    頁至第90頁），此外並有性侵害案件驗證同意書、疑似性侵
    害案件證物採集單（偵查卷第34頁金門縣警察局公文封牛皮
    紙袋內）、受理疑似性侵害事件驗傷診斷書乙件（偵查卷第
    34頁金門縣警察局公文封牛皮紙袋內）、警製搜索扣押筆錄
    、扣押物品目錄表、現場照片等各在卷可資佐證（警卷第13
    頁至第16頁、第17頁至第18頁），足認被告自白與事實相符
    ，可見本件事證明確，被告強制性交犯行應堪認定。
三、論罪科刑部分
（一）、核被告柳逸昕所為，係犯刑法第221條第1項之強制性交
        罪。又被告對於Ａ女為上揭強制性交行為間雖曾另行以
        手撫摸猥褻Ａ女之胸部及下體私密處而猥褻Ａ女，惟該
        部份係當然包括於強制性交行為之中，故不再另論以猥
        褻罪。按對於女子以強暴之方法為性交而剝奪該女子之
        行動自由時，是否於強制性交罪以外，另成立妨害自由
        罪，須就犯罪行為實施經過之全部情形加以觀察，倘該
        妨害自由行為，已可認為強制性交之著手開始，且就該
        妨害自由行為整體觀之，可視為屬強制性交之強暴、脅
        迫行為之一部分，應只成立強制性交罪，不另論以妨害
        自由罪（最高法院22年上字第2064號判例、88年度台上
        字第2849號判決參照）。查本件被告佯稱要帶Ａ女出遊
        ，後稱要找朋友之女兒，最後竟將Ａ女帶至被告住處臥
        室，強要Ａ女躺下，強脫Ａ女衣服，可知被告佯稱載Ａ
        女出遊之際已具強制性交之犯意，而非事後始萌生此意
        ，揆諸前揭說明，應不再另以妨害自由罪（最高法院97
        年度台上字第4455號判決參照），併予敘明。
（二）、再依兒童及少年福利法第70條第1項之規定，成年人故
        意對兒童及少年犯罪，除各該罪就被害人係兒童及少年
        已定有特別處罰規定者外，應加重其刑至2分之1，係對
        被害人為未滿18歲之兒童及少年之特殊要件予以加重處
        罰。本件被告係民國78年6月10日出生，被害人Ａ女則
        係ＯＯ年4月生，業據本院核對渠等國民身分證年籍無
        訛，並有渠等年籍資料在卷可憑。查被告亦從未否認知
        悉Ａ女就讀高職一年級，並於偵查中供稱知悉被害人Ａ
        女就讀高職，係未滿16歲少女等語明確在卷（偵查卷第
        25 頁）。因被害人Ａ女乃未滿18歲之少女，故被告於
        98年12月26日為本件性侵害犯行時係滿20歲之成年人，
        Ａ女則係15歲以上未滿18歲之未成年少女甚明，則被告
        故意對15歲以上未滿18歲之A女犯強制性交罪，依上開
        兒童及少年福利法第70條第1項前段規定，自應加重其
        刑。
四、原審經調查結果，認被告柳逸昕對Ａ女係犯刑法第221條第1
    項之強制性交罪，事證明確；並以被告係民國78年6月10 日
    出生，被害人Ａ女則係ＯＯ年4月生，業據原審核對渠等國
    民身分證年籍無誤，且有渠等年籍資料在卷可稽。復以被告
    知悉被害人Ａ女係就讀高職一年級，為未滿16歲少女。因被
    害人Ａ女乃未滿18歲之少女，從而被告於98年12月26日為本
    件性侵害犯行時係滿20歲之成年人，而Ａ女則係15歲以上未
    滿18歲之未成年少女至明。故被告故意對15歲以上未滿18歲
    之A女犯強制性交罪，依兒童及少年福利法第70條第1項前段
    規定對於被告加重其刑；並審酌被告與Ａ女係因Ａ女之姐介
    紹後，彼此以電話聯繫而熟識，然被告第一次約Ａ女外出，
    即為圖其一己私慾，罔顧被害人Ａ女身心、人格之健全發展
    ，將Ａ女帶回被告住處後，對Ａ女以強暴方式予以強制性交
    得逞，造成Ａ女之身心傷害甚深，惟姑念被告於犯罪時年僅
    20歲餘，年輕識淺，因思慮未周致一時衝動而犯下本案，且
    被告犯後自警詢、偵查迄至原審審理時均已坦承犯行，已有
    悔意，惟被告於原審審理時雖承諾於99年8月30日前賠償Ａ
    女新台幣20萬元（原審卷第97頁），然迄今仍未履行賠償，
    並未與Ａ女達成民事和解賠償等一切情狀，故判處被告有期
    徒刑3年6月，經核原審認事用法並無違誤，量刑亦稱妥適，
    應予維持。
五、本件被告提起上訴，請求給予附條件緩刑；辯護人除提出書
    狀為被告辯護外，另為被告辯護略稱，因被告經濟狀況不佳
    ，故未依照原審條件履行，請求給予被告分期付款或給予懲
    罰性違約金方式給予被告附條件緩刑宣告云云。經查：本件
    被告於99年7月21日在原審審理辯論終結時，允諾於同年8月
    30日前清償被害人Ａ女完畢等語在卷（原審卷第97頁），然
    迄至原審於99年9月8日宣判時，被告並未履行賠償；嗣被告
    提起本件上訴後，至本院於99年11月17日審理時仍未履行上
    開賠償金額，亦未與Ａ女達成民事和解賠償等情，可見被告
    提起本件上訴並無理由，被告與其辯護人所辯，均非可採。
    經核被告提起上訴並無理由，應予駁回。
據上論斷，應依刑事訴訟法第368條，判決如主文。
本案經檢察官李靜文到庭執行職務。
中    華    民    國    99    年    11    月    30    日
                刑事庭    審判長法  官  吳昭瑩
                                法  官  陳容正
                                法  官  陳坤地
以上為正本，係照原本作成，證明與原本無異。
如不服本判決，應於判決收受送達後10日內向本院提出上訴書狀
，其未敘述上訴之理由者並得於提起上訴後10日內向本院補提理
由書狀（均須按他造當事人之人數附繕本）。
                                書記官  周秀香
中    華    民    國    99    年    12    月    2     日


附錄：本案論罪科刑法條全文
中華民國刑法第221條
（強制性交罪）
對於男女以強暴、脅迫、恐嚇、催眠術或其他違反其意願之方法
而為性交者，處 3 年以上 10 年以下有期徒刑。
前項之未遂犯罰之。

司法院資訊處製作；財團法人民間司法改革基金會備份。
